【裁判字號】    98,交簡上,211
【裁判日期】    980831
【裁判案由】    過失傷害
【裁判全文】
臺灣桃園地方法院刑事判決           98年度交簡上字第211號
上  訴  人  臺灣桃園地方法院檢察署檢察官
上 訴 人即
被      告  甲○○
上列上訴人因被告犯過失傷害案件，不服本院中華民國98年5 月
27日97年度桃交簡字第4715號第一審簡易判決（聲請簡易判決處
刑書案號：97年度偵字第21246 號）提起上訴，本院管轄之第二
審合議庭判決如下︰
    主  文
上訴駁回。
    事  實
一、甲○○於民國97年7 月19日上午10時40分前某時許，駕駛其
    所有車牌號碼為4717-GW 號之自用小客貨車，沿桃園縣龜山
    鄉○○路內側車道從華亞園區往龜山方向行駛，於同日上午
    10時40分許，行經龜山鄉○○路與長庚球場路口，本應注意
    行經無號誌之交岔路口，應減速慢行，作隨時停車之準備，
    且應注意車前狀況，並隨時採取必要之安全措施，而依當時
    路況，又無不能注意之情形，竟疏未注意及此，與同方向行
    駛於同路段外側車道，欲左轉彎駛入長庚球場路之乙○○所
    騎乘車牌號碼為HNL-735 號之重型機車發生碰撞，致乙○○
    人車倒地，受有左側脛腓骨骨折、左腳踝裂傷及臉部撕裂傷
    等傷害。嗣經被告甲○○於肇事後即打電話向轄區之119 勤
    務中心報案並向處理車禍事宜之警員自首及接受裁判，而悉
    上情。
二、案經乙○○訴由桃園縣政府警察局龜山分局報請臺灣桃園地
    方法院檢察署檢察官偵查後聲請以簡易判決處刑。
    理    由
壹、證據能力方面：
一、按被告以外之人於偵查中向檢察官所為之陳述，除顯有不可
    信之情況者外，得為證據，刑事訴訟法第159 條之1 第2 項
    定有明文。查證人王秋美於偵查中向檢察官所為之陳述，業
    經具結，且自筆錄內容觀之，並無不正取供之情事，而無顯
    不可信之情況，依上開規定，自有證據能力。
二、再按被告以外之人於審判外之言詞或書面陳述，除法律有規
    定者外，不得作為證據；又被告以外之人於審判外之陳述，
    雖不符合刑事訴訟法第159 條之1 至第159 條之4 之規定，
    而經當事人於審判程式同意作為證據，法院審酌該言詞陳述
    或書面陳述作成時之情況，認為適當者，亦得為證據，而當
    事人、代理人或辯護人於法院調查證據時，知有上開不得為
    證據之情形，而未於言詞辯論終結前聲明異議者，視為有前
    項之同意，刑事訴訟法第159 條第1 項及第159 條之5 分別
    定有明文。查證人王秋美、證人即告訴人乙○○於警詢時所
    為之陳述、長庚紀念醫院97年7 月30日診斷證明書、桃園縣
    政府警察局龜山分局道路交通事故現場圖、道路交通事故調
    查報告表（一）、（二）、桃園縣政府警察局道路交通事故
    調查筆錄及桃園縣政府警察局交通事故照片12張、臺灣省桃
    園縣區車輛行車事故鑑定委員會鑑定意見書等，雖均為被告
    以外之人於審判外之言詞及書面陳述，然經本院於審判程序
    提示予被告並告以要旨，均經被告與檢察官表示無意見，且
    均未聲明異議。本院審酌證人王秋美、證人即告訴人乙○○
    於警詢筆錄之記載，並無不正取供之情事；上開診斷證明書
    、道路交通事故現場圖、交通事故調查報告表、道路交通事
    故調查筆錄、交通事故照片及臺灣省桃園縣區車輛行車事故
    鑑定委員會鑑定意見書等，亦足佐證本件交通事故發生之現
    場狀況，是就該等審判外言詞或書面陳述作成時之情況，均
    應認為適當，依前揭法條意旨，均得援為本案之證據。
貳、事實認定方面：
    訊據上訴人即被告甲○○固不否認有於上揭時地駕駛上開自
    用小客貨車撞及告訴人乙○○，並致乙○○受有上揭傷害等
    事實，然矢口否認有何過失傷害犯行，辯稱：伊對本件交通
    事故並無過失云云。經查：
一、被告於上揭時地駕駛上開自用小客貨車撞及告訴人乙○○並
    致告訴人乙○○受有上揭傷害等情，為被告所坦認，復有證
    人王秋美、乙○○之證詞可資佐證，並有長庚紀念醫院97年
    7 月30日診斷證明書、桃園縣政府警察局龜山分局道路交通
    事故現場圖、道路交通事故調查報告表（一）、（二）、桃
    園縣政府警察局道路交通事故調查筆錄及桃園縣政府警察局
    交通事故照片12張等在卷足參，堪信為真實。
二、按汽車駕駛人行經無號誌之交岔路口，應減速慢行，作隨時
    停車之準備。而汽車行駛時，駕駛人應注意車前狀況，並隨
    時採取必要之安全措施，道路交通安全規則第93條第1 項第
    2 款、第94條第3 項規定甚明。被告甲○○駕駛上開車輛，
    於前揭時、地，行經上開肇事路段，依法即負有上項注意義
    務。而稽之證人即告訴人乙○○於警詢時證稱：伊通過該無
    號誌之交岔路口，時速大約是10至20公里，伊有減速並察看
    當時道路狀況，看到被告所駕駛之自用小客貨車時，大約距
    離前開車輛40公尺，被告的速度很快撞到伊左側車身，伊無
    法反應就發生車禍等語（見臺灣桃園地方法院97年度偵字第
    21246 號偵查卷宗第8 頁至第9 頁）；證人王秋美迭於警詢
    及偵訊時證稱：伊有目睹這件交通事故之發生，當時被告所
    駕駛之自用小客貨車前方車輛經過路口以後，被告所駕駛之
    自用小客貨車與前方車輛還有一段距離，此時告訴人乙○○
    騎乘上開機車通過路口，被告所駕駛之上開自用小客貨車，
    就跟告訴人發生車禍等語（見同上偵卷第11頁、第28頁）明
    確。另被告於警詢、偵訊及本院審理時則供述：伊駕駛上開
    自用小客貨車行經上開路段時，車速大約是40至50公里，伊
    並為未到告訴人乙○○，伊看到乙○○時，就已經在伊前面
    而來不及反應等語（各見同上偵卷第4 頁至第5 頁、第27頁
    至第28頁，本院第二審審理卷第32頁）。上開證人之證詞與
    被告之供述，相互勾稽，並參以上開道路交通事故現場圖、
    道路交通事故調查報告表（一）、（二）及桃園縣政府警察
    局交通事故照片12張，可知被告駕駛上開自用小客貨車，行
    經上揭無號誌之交岔路口時，距離與其同向前方之車輛及告
    訴人乙○○所駕駛之上開重型機車均有一段距離，然被告並
    未減速慢行，猶以時速40至50公里之速度通過上揭交岔路口
    ，並未隨時做停車之準備，亦未注意車前狀況並採取必要之
    安全措施，因而撞及告訴人乙○○所駕駛之上開重型機車，
    其違反上揭道路交通安全規則第93條第1 項第2 款、第94條
    第3 項之規定而有過失，已堪認定。此業經臺灣省桃園縣區
    車輛行車事故鑑定委員會97年11月21日桃縣鑑970735案鑑定
    意見書及本院函詢臺灣省車輛行車事故覆議鑑定委員會經該
    會於98年3 月16日覆議字第0986200880號函之鑑定結果，亦
    同認被告甲○○駕駛自用小客貨車行經無號誌交岔路口，未
    減速慢行且未注意車前狀況為肇事次因（見同上偵卷第34頁
    及本院第一審審理卷第22頁），亦據上開鑑定意見敘明甚詳
    ，是被告甲○○就本件交通事故之發生應負過失責任，至為
    灼明。被告辯稱其並無過失云云，並不可採。
三、綜上所述，被告甲○○就本件交通事故之發生有過失，而告
    訴人乙○○無照駕車，行經無號誌之交岔路口，左轉時未注
    意讓左後直行車先行，雖為肇事主因，惟仍無解於被告過失
    傷害罪責之成立。又告訴人乙○○係因本件車禍受有前述傷
    害，告訴人之傷害結果與被告之過失行為間顯有相當因果關
    係，被告自應負過失傷害之責。本件事證已臻明確，被告過
    失傷害犯行洵堪認定，應依法論科。
、論罪科刑方面：
    核被告甲○○所為，係犯刑法第284 條第1 項前段之過失傷
    害罪。被告肇事後，於警員據報前往處理，尚不知孰為犯罪
    人時，乃撥打電話向轄區之119 勤務中心報案並向處理車禍
    事宜之警員自首而接受裁判，有卷附警訊筆錄記載及自首情
    形調查表乙件在卷可稽（見同上偵卷第4 頁至第5 頁、第24
    頁），被告對於未發覺之犯罪自首而接受裁判，符合自首要
    件，爰依刑法第62條前段規定減輕其刑。本院審酌被告甲○
    ○並無前科，素行尚佳，其駕駛前開車輛行經上開無號誌之
    交岔路口時，本應減速，且應注意車前狀況，隨時採取必要
    之安全措施，竟疏未注意及此，因而肇事，致告訴人乙○○
    受有上開傷害，及斟酌被告之智識程度、素行，犯後否認犯
    行之態度，及迄今並未與告訴人達成和解，被告之過失程度
    及告訴人所受之傷害輕重等一切情狀，認原審適用刑事訴訟
    法第449 條第1 項前段、第454 條第2 項，刑法第284 條第
    1 項前段、第62條前段、第41條第1 項前段，刑法施行法第
    1 條之1 第1 項、第2 項等規定，對被告量處拘役40日，如
    易科罰金，以新臺幣1,000 元折算壹日，其認事用法均無不
    合，量刑亦屬妥適，應予維持，被告之上訴為無理由，應予
    駁回。檢察官雖以告訴人乙○○認其於警詢因受傷導致表達
    有誤，並導致交通事故鑑定書內容與事實有所出入云云為上
    訴理由，然本件交通事故之經過、被告對本件交通事故是否
    有過失及被告因此次交通事故對告訴人所受之傷害是否有相
    當因果關係等節，業已說明如上，且告訴人乙○○於警詢之
    指述並無語意不清之情形（見同上偵卷第8 頁至第9 頁），
    亦與目擊證人王秋美之證述、被告甲○○之供述大致相符。
    又者，前開臺灣省桃園縣區車輛行車事故鑑定意見書係鑑定
    被告對本件交通事故有過失，縱鑑定意見書認告訴人係肇事
    主因，亦屬民事與有過失責任歸屬分擔之問題，核與本件被
    告過失傷害犯罪事實之認定無涉。是故，檢察官之上訴意旨
    亦無理由，亦應予駁回。
據上論斷，應依刑事訴訟法第455 條之1 第1 項、第3 項、第
368 條，判決如主文。
本案經檢察官翁偉玲到庭執行職務。
中    華    民    國    98    年    8     月    31    日
                  刑事第七庭審判長法  官   蕭世昌
                                  法  官   陳筱蓉
                                  法  官   蔡羽玄
以上正本證明與原本無異。
不得上訴。
                                  書記官   陳玉芳
中    華    民    國    98    年    8     月    31    日


司法院資訊處製作；財團法人民間司法改革基金會備份。
